【裁判字號】    97,交上易,118
【裁判日期】    970618
【裁判案由】    過失致死
【裁判全文】
臺灣高等法院臺南分院刑事判決       97年度交上易字第118號
上  訴  人  臺灣雲林地方法院檢察署檢察官
上  訴  人
即  被  告  甲○○
選任辯護人  洪秀一  律師
上列上訴人因被告過失致死案件，不服臺灣雲林地方法院95年度
交易字第145號中華民國97年1月8日第一審判決（起訴案號：臺
灣雲林地方法院檢察署95年度偵字第5047號），提起上訴，本院
判決如下：
    主  文
原判決撤銷。
甲○○因過失致人於死，處有期徒壹年，減為有期徒刑陸月，如
易科罰金，以銀元參佰元即新臺幣玖佰元，折算壹日。
    事  實
一、甲○○於民國95年6 月13日駕駛車牌號碼N6─5839號自用小
    客車，沿雲林縣麥寮鄉○○村○○路由東往西方向行駛，於
    同日22時10分許，行至該路470 之28號前時，適前方行人梁
    瑞豐於夜間繞越道路之積水，侵入快車道未注意左後來車。
    而甲○○為汽車駕駛人，在汽車行駛時，應注意車前狀況，
    並隨時採取必要之安全措施，以避免危險之發生，且當時雖
    天候陰、夜間無照明，但路面乾燥，道路筆直，又為柏油路
    面，無缺陷、無障礙物，視距良好，並非不能注意，甲○○
    竟疏未注意車前狀況，因而撞擊前方行人梁瑞豐，致梁瑞豐
    受有肢體多發性外傷及顱內出血之傷害，經送醫急救後，仍
    因顱內出血不治死亡。甲○○於警方據報前往車禍現場處理
    時，當場承認為肇事人而自首並接受裁判。
二、案經雲林縣警察局臺西分局報請相驗後由臺灣雲林地方法院
    檢察署檢察官偵查起訴。
    理  由
一、上揭事實業據上訴人即被告甲○○坦承不諱，被告於警察局
    及檢察官前亦承認於95年6月13日22時10分許，駕駛車牌號
    碼N6─5839號自用小客車，行至雲林縣麥寮鄉○○村○○路
    470之28號前時，因前方行人梁瑞豐為閃避道路之積水而向
    車道內側行走，因其不及反應而撞擊梁瑞豐。被告甲○○上
    開自白，尚有雲林縣警察局臺西分局所製道路交通事故調查
    報告表、道路交通事故現場圖各一紙、肇事現場照片數幀在
    卷可佐，足證被告甲○○於95年6月13日22時10分許，在雲
    林縣麥寮鄉○○村○○路470之28號前時，駕車自後撞擊前
    方行人梁瑞豐。又行人梁瑞豐確因被告甲○○駕車自後撞擊
    ，受有肢體多發性外傷及顱內出血等傷害，終因顱內出血死
    亡，有臺灣彰化地方法院檢察署檢察官驗斷書、相驗屍體證
    明書、勘驗筆錄各一紙附卷可稽，足認梁瑞豐係因被告甲○
    ○駕車自後撞擊而死亡。再者，依據被告甲○○於警察局之
    供述：我發現我前方10公尺車道內有一行人身穿黑色上衣灰
    色褲子由東往向行走等語，可認被告已在10公尺前看見行人
    ，卻直接自後方撞擊梁瑞豐，而依當時情況路面乾燥，道路
    筆直，又為柏油路面，且無缺陷、無障礙物，視距良好，有
    道路交通事故調查表一紙在卷可憑，被告卻遲至10公尺前才
    看見行人，看見該行人後又未採取防範措施，直接撞擊行人
    ，顯然疏未注意車前狀況。按汽車行駛時，汽車駕駛人應注
    意車前狀況，並隨時採取必要之安全措施，以避免危險之發
    生，交通安全規則第94條第3項定有明文，被告既駕駛汽車
    考領有駕駛執照，上述規則為其應注意並能注意之事項，是
    被告顯有過失。因此本件車禍應該是行人梁瑞豐於夜間繞越
    道路之積水，侵入快車道未注意左後來車，加上被告甲○○
    夜晚駕駛自用小客車，疏未注意車前狀況，因而發生，此亦
    有臺灣省車輛行事事故覆議鑑定委員會覆議意見書一紙在卷
    可稽，足見被告之過失行為與被害人死亡間有相當因果關係
    。本件事證明確，被告過失致死犯行可以認定，應依法論罪
    科刑。
二、核被告甲○○所為，係犯刑法第276條第1項之過失致死罪。
    刑法第33條第5款關於「罰金：一元以上」之規定，修正公
    布為「罰金：新台幣一千元以上，以百元計算」，法定本刑
    中列有罰金者，因新法之規定其法定最低度罰金因之提高，
    涉及科刑規範變更，自有新舊法比較之必要。而舊法最低度
    之1元銀元，折算為新台幣3元，並經罰金罰鍰提高標準條例
    提高為十倍，即新台幣30元，因新法之規定其法定最低度罰
    金為1千元，比較結果，自以舊法有利於行為人，應適用舊
    法規定，定其罰金部分之法定刑。又被告甲○○於警方據報
    前往車禍現場處理時，當場承認為肇事人，係對於犯罪未發
    覺之前而自首願接受裁判，被告行為後，刑法第62條關於自
    首之規定，業經修正，修正前規定為減輕其刑，即必減輕其
    刑，修正後為得減輕其刑，故修正後刑法第62條之規定對被
    告並非較為有利，仍應依刑法第2條第1項前段規定，適用修
    正前刑法第62條有關自首之規定，減輕其刑。
三、原審以被告事證明確，量處有期徒刑1年2月，並因被告犯罪
    在96年4月24日以前，合於中華民國96年罪犯減刑條例減刑
    規定，爰依該條例減為有期徒刑7月，固非無見，然查：法
    院對有罪被告之科刑，為符合罪刑相當之原則，以求個案裁
    判之妥當性，自應就該繫屬之個案依刑法第57條規定，審酌
    行為人及其行為等一切情狀，為整體之評價，使罪刑相當，
    輕重得宜，而被告犯罪後是否與告訴人達成和解、事後是否
    坦承犯行，均屬事後態度是否良好應審酌之事項。本件原審
    調查翔實，判決製作認真，依當時情狀減刑後量處有期徒刑
    7月，堪稱妥適。唯被告事後積極與告訴人調解，並以保險
    金賠償新臺幣220萬元，告訴人亦具狀陳明在卷，原審『未
    及審究』被告已和解等情，為求罪刑之相當，自應撤銷改判
    。爰審酌被告違規駕車肇事、過失程度、致被害人死亡之重
    大損害，然事後於本院審理時坦承犯行，且已與被害人家屬
    達成民事和解等情狀，量處有期徒刑1年，並減刑為有期徒
    刑6 月。又被告犯罪時之刑法第41條第1項前段規定：「犯
    最重本刑為五年以下有期徒刑以下之刑之罪，而受六個月以
    下有期徒刑或拘役之宣告，因身體、教育、職業、家庭之關
    係或其他正當事由，執行顯有困難者，得以一元以上三元以
    下折算一日，易科罰金。」。而被告行為時之易科罰金折算
    標準，修正前罰金罰鍰提高標準條例第二條前段（現已刪除
    ）規定，就其原定數額提高為100倍折算1日，則本件被告行
    為時之易科罰金折算標準，應以銀元3百元折算一日，經折
    算為新臺幣後，應以新臺幣9百元折算為一日。修正後之刑
    法第41條第1項前段則規定：「犯最重本刑為五年以下有期
    徒刑以下之刑之罪，而受六個月以下有期徒刑或拘役之宣告
    者，得以新臺幣一千元、二千元或三千元折算一日，易科罰
    金。」。比較修正前後之易科罰金折算標準，以修正前之規
    定，較有利於被告，應適用修正前之規定，定其折算標準。
據上論結，應依刑事訴訟法第369條第1項前段、第364條、第299
條第一項前段，刑法第2條第1項前段、第276條第1項、修正前刑
法第62條、第41條第1項、罰金罰鍰提高標準條例第1條前段、第
2條，中華民國九十六年罪犯減刑條例第2條第1項第3款、第7條
，判決如主文。
本案經檢察官范文豪到庭執行職務。
中    華    民    國    97    年    6     月    18    日
              刑事第六庭  審判長法  官  蔡  崇  義
                                法  官  曾  文  欣
                                法  官  杭  起  鶴
以上正本證明與原本無異。
不得上訴。
                                書記官  陳  明  芬
中    華    民    國    97    年    6     月    18    日
附錄本案論罪科刑法條全文：
刑法第276 條第1 項：
因過失致人於死者，處2 年以下有期徒刑、拘役或2 千元以下罰
金。


司法院資訊處製作；財團法人民間司法改革基金會備份。
